【裁判字號】    98,司執消債更,110
【裁判日期】    980911
【裁判案由】    更生事件
【裁判全文】
              臺灣板橋地方法院民事裁定
聲  請  人  陳景生原名陳朝周.
代  理  人  陳雪萍律師
上列當事人聲請消費者債務清理事件，本院裁定如下：
    主  文
債務人所提如附件所示之更生方案應予認可。
債務人在未依更生方案條件全部履行完畢前，其生活程度應有如
下限制：
（一）不得購置不動產
（二）不得為賭博或類似性質之投機行為
（三）不得自費搭乘飛機、輪船出國旅遊
（四）不得自費投宿於四星級以上之飯店、旅社
    理   由
一、按債務人有薪資、執行業務所得或其他固定收入，法院認更
    生方案之條件公允者，得不經債權人會議可決，逕依債務人
    之聲請或依職權以裁定認可更生方案；法院為認可之裁定時
    ，因更生方案履行之必要，對於債務人在未依更生條件全部
    履行完畢前之生活程度，得為相當之限制，消費者債務清理
    條例第64條第1項、第62條第2項分別定有明文。
二、本件債務人陳景生（原名陳威利、陳朝周）聲請更生，前經
    本院97年度消債更字第 685號裁定開始更生程序在案，有上
    開裁定一份在卷可稽。債務人於民國（下同）98年4月9日具
    狀陳報更生方案，其條件為分72期 (即 6年），每月支付新
    台幣（下同）11,074元，總清償金額為 797,328元，依本院
    98年8月 20日公告之債權表，債務人無擔保及優先權之債務
    總額為1,942,600元，清償成數為 41％。另據債務人提出之
    財產及收入狀況報告書，其每月生活費為14,453元，主要計
    有膳食費 6,000元、交通費 1,000元，房租及水電、瓦斯費
    3,500元，預備金2,000元及其他雜項支出等。為釐清債務人
    目前之工作情況及相關支出細項暨債權人對本更生方案之意
    見，本院乃於98年8月 10日先行召開債權人與債務人協商會
    ，經債務人到場就其財產及收入狀況提出具體報告並陳述更
    生方案，嗣經出席之債權人國泰世華商業銀行股份有限公司
    、台北富邦商業銀行股份有限公司、第一商業銀行股份有限
    公司、玉山商業銀行股份有限公司、萬泰商業銀行股份有限
    公司、台新國際商業銀行股份有限公司、慶豐商業銀行股份
    有限公司計7名債權人之代理人（應到10位，實到7位）現場
    陳述意見及自由磋商，於雙方交換意見並經本院勸諭其應樽
    節開支以向債權人展現最大還款誠意後，債務人表示因其年
    齡已達64歲，身體狀況欠佳，每月支出之醫療費用將略微增
    加，但願將預備金之部分剔除移做醫療費支出，並將滿65歲
    後可每月可領取之老人年金的八成與原本所支出之交通費加
    入每月清償數額，遂當庭重新提出更生方案，條件定為分 6
    年清償，每一個月為1期共72期，第1期至第18期每月清償12
    ,507元，第19期至第 72期每月清償 16,081元，還款總額為
    1,093,500元，還款成數為56.3％。
三、經查，債務人並無消費者債務清理條例第63條及第 64條第2
    項所定不應認可之消極事由存在，故得不經債權人會議可決
    ，逕予認可更生方案。本件債務人聲請更生時，係擔任保全
    人員代班工作，後任職於海華廣場大廈休閒中心，擔任管理
    員，試用期由97年10月25日至98年1月 25日，當時每月薪資
    24,000元，後獲得正式任用，每月薪資25,500元，有債務人
    所提任職公司人事資料表、在職證明書、匯款記錄附卷可稽
    。本院認為，債務人每月薪資扣除前18期每月清償12,507元
    之差額為12,993元，與財政部公佈台北縣每人每月最低生活
    費用10,792元相較，雖屬偏高，惟債務人現年64歲，身體狀
    況不若一般年輕人乃屬當然，故每月自應增加額外之醫藥支
    出，況且其本已接近法定退休年齡，於整體經濟大環境與工
    作條件不景氣之今日，還能覓得工作，誠屬不易，足見債務
    人確有意願履行更生方案並向債權人展現最大還款誠意。再
    者，考量債務人年齡、身體狀況與工作能力，要求其延長更
    生方案履行期至八年似為過苛，蓋債務人曾當庭表示目前任
    職公司至多讓其工作至70歲，揆諸實際，履行期定為六年方
    屬合理可行。最後，因債務人年滿 65歲後，每月可領取
    3,000 元之老人年金，經本院勸諭其應樽節開支，債務人亦
    願配合辦裡，將後54期之清償數額再提高為每月16,081元，
    使還款總額達1,093,500元，成數提高為56.3%。此時本院認
    為該更生方案已達其還款能力之極限並兼顧合理、公平及可
    行性。
四、綜上所述，債務人既有固定收入，其所提出之更生方案條件
    公允，且無不得逕予認可之消極事由，揆諸消費者債務清理
    條例之立法意旨，為謀求債務人經濟生活之重建復甦並兼顧
    債權人之公平受償，本件更生方案應予認可，爰裁定如主文
    第一項。
五、惟為達成教育債務人合理消費觀念並促使債務人勉力履行更
    生方案之立法意旨，就本件更生方案履行之必要，本院認應
    於債務人未依更生方案條件全部履行完畢前之生活程度，為
    相當之限制，爰參考各更生事件中債權人所提出對債務人諸
    種生活程度之限制，擇其適合於本件更生債務人者，裁定如
    主文第二項。
中    華    民    國    98    年    9     月    11    日
                  民事執行處司法事務官
以上正本，係照原本作成。如不服本裁定，應於裁定送達後10
日內，以書狀向本院司法事務官提出異議。
中    華    民    國    98    年    9     月    11    日
                            書  記  官  楊姝晴

司法院資訊處製作；財團法人民間司法改革基金會備份。
